【裁判字號】    99,台非,64
【裁判日期】    990304
【裁判案由】    竊盜
【裁判全文】
最高法院刑事判決                九十九年度台非字第六四號
上  訴  人  最高法院檢察署檢察總長
被      告  甲○○
上列上訴人因被告竊盜案件，對於台灣新竹地方法院中華民國九
十七年三月十八日第一審簡易判決（九十七年度竹東簡字第六三
號，聲請簡易判決處刑案號：台灣新竹地方法院檢察署九十七年
度偵字第一七二三號），認為違法，提起非常上訴，本院判決如
下：
    主  文
上訴駁回。
    理  由
非常上訴理由稱：「一、按判決不適用法則或適用法則不當者，
為違背法令。刑事訴訟法第三百七十八條定有明文。又依簡易判
決處刑程序規定所科之刑以宣告緩刑、得易科罰金之有期徒刑及
拘役或罰金為限，刑事訴訟法第四百四十九條第三項規定甚明。
本件被告甲○○意圖為自己不法所有，於民國九十七年三月二日
二十三時四十五分許，在新竹市○區○○路二二二巷口，持客觀
上足供為兇器使用之Ｔ字扳手一支，以撬開車門後轉動電門啟動
之方式竊取鍾露龍所有車號ＪＷ－四四０號自用小客車，得手後
作為代步工具使用。被告上開犯行經台灣新竹地方法院檢察署檢
察官偵查終結，認被告犯刑法第三百二十一條第一項第三款之攜
帶兇器竊盜罪嫌，以九十七年度偵字第一七二三號聲請簡易判決
處刑，原審判決引用檢察官聲請簡易判決定（處）刑書之記載，
諭知被告攜帶兇器竊盜，量處刑度為有期徒刑六月。惟被告於原
審審理時冒用「張定輝」之名應訊，嗣於判決確定後發現，原審
以九十七年度竹東簡字第六三號裁定更正被告姓名（被告另犯偽
造文書部分，業經台灣新竹地方法院以九十七年度簡字第一０一
０號判決確定）。然查：（一）被告甲○○前曾因犯竊盜案件，
經台灣新竹地方法院以九十一年度易字第九四七號判決判處有期
徒刑二年，並已於九十五年一月十八日縮刑期滿執行完畢，又於
九十七年三月二日又犯上開加重竊盜案件，應屬累犯，有被告台
灣高等法院被告前案紀錄表、刑案資料查註紀錄表在卷可稽，洵
堪認定，原審判決主文漏未為累犯之諭知。（二）被告係犯攜帶
兇器竊盜，又係累犯，依法應加重其刑，則加重結果，最低刑度
應超過有期徒刑六月，原審判處有期徒刑六月，顯屬違背法令。
另本件應量處最低刑度既係超過有期徒刑六月，則應適用通常程
序審判，原審之簡易判決程序顯不符刑事訴訟法第四百四十九條
第三項規定，自有判決不適用法則之違法。二、案經確定，爰依
刑事訴訟法第四百四十一條、第四百四十三條提起非常上訴，以
資糾正。」等語。
本院按非常上訴係對於確定判決違背法令所設之救濟方法，刑事
訴訟法第四百四十一條規定甚明。如判決尚未確定，僅可依通常
上訴程序辦理，要無對之提起非常上訴之餘地。又送達於在監獄
或看守所之人，應囑託該監所首長為之；對於簡易判決有不服者
，得上訴於管轄之第二審地方法院合議庭；其上訴期間為十日，
自送達判決後起算。此觀刑事訴訟法第五十六條第二項、第四百
五十五條之一第一項及同條第三項準用同法第三百四十九條前段
之規定至明。本件原判決引用聲請簡易判決處刑書之記載，認定
：被告甲○○（冒名「張定輝」應訊，致原判決誤載其姓名，業
由原審法院裁定更正確定，詳如後述）意圖為自己不法所有，於
九十七年三月二日二十三時四十五分許，在新竹市○區○○路二
二二巷口，持客觀上足供為兇器使用之Ｔ字扳手一支，以撬開車
門後轉動電門啟動之方式，竊取鍾露龍所有車號ＪＷ－四四０號
自用小客車，得手後作為代步工具用等情。因而論被告以刑法第
三百二十一條第一項第三款之攜帶兇器竊盜罪，處有期徒刑六月
，並諭知如易科罰金之折算標準及為相關從刑之宣告。原審判決
後，係向居住於新竹縣五峰鄉桃山村八鄰（清泉）一三四號之「
張定輝」（按係被告之兄，六十年六月十六日生，身分證統一編
號：Ｚ 000000000）送達判決正本，因不獲會晤應受送
達人，於九十七年三月二十八日付與「張定輝」之配偶謝恩玲，
以為送達，此有送達證書在卷可稽（見原審九十七年度竹東簡字
第六三號卷第八頁），該送達顯非向被告為之。原審於九十七年
四月二十一日即以該案經判決確定，函送台灣新竹地方法院檢察
署（下稱新竹地檢）執行，此有該院新院雲刑少黃九七竹東簡六
三字第０四五三三號函可按（見新竹地檢九十七年度執字第一三
五一號卷〈下稱執行卷〉第二頁）。嗣檢察官發現「張定輝」係
被告所冒名，乃於九十七年八月一日以竹檢慎執公九七執一三五
一字第一九七五二號函，聲請原審裁定更正（見執行卷第一三頁
）。原審法院以：原判決之原本及其正本當事人欄、主文欄內所
載被告「張定輝」，經查係當時遭逮捕之甲○○其人所冒名應訊
，此有新竹地檢前揭竹檢慎執公九七執一三五一字第一九七五二
號函，及同署檢察官九十七年度偵字第二二九三號聲請簡易判決
處刑書可稽，是本件有誤寫之情形，而不影響於全案情節與判決
本旨，爰於九十七年十月七日以裁定更正等情，亦有九十七年度
竹東簡字第六三號裁定可憑。原審雖將該更正裁定正本對被告為
送達，因不獲會晤應受送達人，於九十七年十月十五日付與其父
張成名，以為送達（見同上竹東簡字第六三號卷第一二頁），然
查被告於同年六月十八日即因另案入獄，現仍在監執行中，有台
灣高等法院被告前案紀錄表可考（見原審九十八年度聲字第一０
九五號卷第三一頁），其時被告因另案在監執行，顯見其於受送
達時係在監執行之人；而上開對被告所為之送達，並非囑託該監
所首長對被告為之，有違上引規定，不發生送達之效力。其後原
審又未再對被告就更正裁定及原判決正本另行為合法之送達，被
告之上訴期間即屬無從起算，原判決既尚未確定，縱有違誤，亦
非得提起非常上訴之對象。上訴人不察，遽提非常上訴，不應准
許，爰予駁回。
據上論結，應依刑事訴訟法第四百四十六條，判決如主文。
中    華    民    國  九十九  年    三    月    四    日
                      最高法院刑事第九庭
                          審判長法官  邵  燕  玲
                                法官  李  伯  道
                                法官  孫  增  同
                                法官  李  英  勇
                                法官  施  俊  堯
本件正本證明與原本無異
                                      書  記  官
中    華    民    國  九十九  年    三    月    九    日
                                                      Ｑ

司法院資訊處製作；財團法人民間司法改革基金會備份。
